# 关于权益法核算下内部交易两个问题的疑惑

提问人：快枪 时间：2014-06-16 23:45:13
看了陈老师在“问 2008 准则中长投的问题”有关答复，很有收益。其中有两个问题比较疑惑，麻烦陈老师赐教。 1 、逆流交易下连续第二年的处理。网友的问题：【例3—12】甲企业于20×7年 6 月取得乙公司20%有表决权股份，能够对乙公司施加重大影响。假定甲企业取得该项投资时，乙公司各项可辨认资产、负债的公允价值与其账面价值相同。20×7年 11 月，乙公司将其成本为 600 万元的某商品以 900 万元的价格出售给甲企业，甲企业将取得的商品作为固定资产，预计使用寿命为 10 年，采用直线法计提折旧，净残值为 0 。
至20×7年资产负债表日，甲企业未对外出售该固定资产。乙公司20×7年实现净利润为1 600万元。假定不考虑所得税因素影响。甲企业在按照权益法确认应享有乙公司20×7年净损益时，应时行以下会计处理：借：长期股权投资——损益调整 （1 600-300+2.5）×20% 贷：投资收益　（1 600-300+2.5）×20% 甲企业编制合并报表时，对上述事项的合并分录为： 借：长期股权投资——损益调整(300-2.5) 20% 累计折旧 2.5 20% 贷：固定资产　　 300 20% 1 、假设乙企业 08 年净利润为 200 ，则甲企业 08 年在个别报表中为 : 借：长投 (200+300/10)20% 贷：投资收益 (200+300/10)20% 在合并财务报表中对该未实现内部交易损益应编制如下合并分录： 借： 管理费用 (300-2.5)20% 累计折旧 2.520% 贷：固定资产 300 20% 借：累计折旧 300/1020%贷：管理费用 300/10 20% 对于 08 年的合并报表财务处理，个人感觉不对，希望版主指点。陈老师回复：合并抵销分录：借：累计折旧 (30+2.5) 20% 长期股权投资 (300-30-2.5)20% 贷：固定资产 300 20% 借：投资收益 30 20% 贷：管理费用 30 20% 我的理解：对合并层面陈老师的第一个分录处理能理解，为什么要做第二笔处理呢？对于多提的折旧，第一年多提的折旧并没有这样的处理啊。我想是不是应该这样：个别报表对多提折旧的处理，调整投资收益和长投中的损益调整：借：长期股权投资 — 损益调整 6（ 30×20% ） 贷：投资收益　 6 如果甲需要做合并报表，仅需做陈老师说的第一笔处理，不用做 “ 借：投资收益 30 20% 贷：管理费用 30*20%” 2、关于内部交易固定资产以后发生减值的处理。网友的问题：【例3—11】甲企业于持有乙公司有表决权股份的20%，能够对乙公司生产经营施加重大影响。 2007 年 11 月，甲公司将其账面价值为 600 万元的商品以 900 万元的价格出售给乙公司，乙公司将取得的商品作为管理用固定资产核算，预计使用寿命为 10 年，净残值为 0 。假定甲企业取得该项投资时，乙公司各项可辨认资产、负债的公允价值与其账面价值相同，两者在以前期间未发生过内部交易。乙公司20×7年实现净利润为1 000万元。假定不考虑所得税影响。 如果 2008 年该固定资产发生减值 200 万元，那么 08 年对甲企业的长投有没有影响？要不要调整？我这样理解的：个别报表上，应将联营企业计提的减值准备增加投资方的投资收益和长投。借：长期股权投资—损益调整 46 （200+30）×20%） 贷：投资收益　 46 合并报表处理：到第二年末，未实现内部交易损益300-32.5=267.5，大于联营企业计提的减值准备。合并抵销分录：借：累计折旧 6.5(30+2.5) 20% 固定资产 —— 减值准备 40 （ 200 20%） 长期股权投资 13.5(300-32.5-200) 20% 贷：固定资产60 （ 300 20%）

回答人：chenyiwei
1 、在合并报表层面，因为延续之前调整固定资产原值的影响，也就必然要求在后期调整每年的折旧费用（管理费用）和期末的累计折旧余额。其实在合并报表层面，对第一年（交易发生当年）的管理费用和累计折旧就已经需要调整（可能之前的回复有遗漏）。因为逆流交易中发生在联营企业层面的未实现损益就是内部销售价格与原账面价值之间的差额（ 300 ），这部分抵销后，后续的实现是通过投资方报表中管理费用的调整实现的。另一方面，由于个别报表层面对未确认收益的逐步实现也体现为调整投资收益，但事实上是通过对母公司个别报表中管理费用的调整实现的，所以造成个别报表层面和合并报表层面对投资收益调整金额的差异。
2 、这是顺流交易还是逆流交易？顺流交易的抵销分录中不应出现固定资产和累计折旧，请核对。

提问人：快枪 时间：2014-06-17 18:20:17
1 、明白了。就是说，每年在个别报表上，内部交易固定资产多计提的折旧相当于逐步实现交易开始时未实现的内部交易损益。个别报表上，对多计提的折旧增加长期股权投资和投资收益，合并报表层面，一方面通过借：长期股权投资 累计折旧（累计数） 贷：固定资产，来恢复个别报表上被抵销的长期股权投资，另一方面通过借：投资收益（当年计提折旧）贷：管理费用，将个别报表上增加的投资收益转为减少投资方的管理费用， 奇怪的是，准则讲解和CPA教材，在合并层面似乎都没有“借：投资收益（当年计提折旧）
贷：管理费用”这一步的处理。
2 、如果是顺流交易，且是投资方将固定资产销售给联营企业，合并报表层面是不是只在第一年借：营业外收入 300 贷：投资收益300 ，以后年度不再作处理？

回答人：chenyiwei
1 、是这样理解。 2 、顺流交易情况下，以后年度不再在合并报表层面做进一步的调整处理。

提问人：快枪 时间：2014-06-17 18:57:30
关于第二个问题，原问题确实是顺流交易。我理解错了。
原问题：甲企业于持有乙公司有表决权股份的20%，能够对乙公司生产经营施加重大影响。 2007 年 11 月，甲公司将其账面价值为 600万元的商品以 900 万元的价格出售给乙公司，乙公司将取得的商品作为管理用固定资产核算，预计使用寿命为 10 年，净残值为 0 。假定甲企业取得该项投资时，乙公司各项可辨认资产、负债的公允价值与其账面价值相同，两者在以前期间未发生过内部交易。乙公司20×7年实现净利润为1 000万元。假定不考虑所得税影响。 如果 2008 年该固定资产发生减值 200 万元，那么 08 年对甲企业的长投有没有影响？要不要调整？
陈老师的回答：如果在 2008 年该标的资产发生减值，则由于在权益法核算时上年度抵销内部交易损益的影响，用作权益法核算基础的经调整后联营企业报表上该固定资产的价值低于联营企业自身财务报表上显示的原账面价值，因此，要调整到同样的可收回金额，用作权益法核算基础的经调整后联营企业报表上的减记金额要小于该联营企业自身财务报表上的减记金额，相应对权益法核算的投资损益的影响也会比较小。 其中，如果联营企业个别报表层面对标的资产计提的减值金额小于尚未实现的内部交易损益，则由于用作权益法核算基础的经调整后联营企业报表上该标的资产的帐面价值仍小于该可收回金额，因此在用作权益法核算基础的经调整后联营企业报表中事实上无需计提减值准备，并且有部分未实现损益还应继续在以后年度通过折旧计提予以实现；如果联营企业个别报表层面对标的资产计提的减值金额大于尚未实现的内部交易损益，则用作权益法核算基础的经调整后联营企业报表上该标的资产应计提的减值准备等于个别报表上的计提数减去尚未实现的内部交易损益，以后年度不再有内部交易损益。
那么我以下的理解是否合适呢：
一、如果是顺流交易，第二年联营企业计提折旧 30 ，未实现内部交易损益267.5。计提减值准备 200 ，小于未实现内部交易损益。 个别报表的处理：借：长期股权投资 46 ［（200+30）*20% ］ 贷：投资收益 46 第二年合并报表不作处理。
二、如果是逆流交易，第二年个别报表处理与顺流交易一样。 第二年合并报表处理： 借：累计折旧 6.5(30+2.5) 20% 固定资产 — 减值准备 40 （ 200 20%） 长期股权投资 13.5(300-32.5-200) 20% 贷：固定资产 60 （ 300 20%） 借：投资收益 46 贷：管理费用 6 （ 30 20% ） 资产减值损失 40 （ 200 20%）

回答人：chenyiwei
1 、个别报表层面针对本年度视同实现的内部交易损益的处理如你所述（借：长期股权投资，贷：投资收益 46 ）。合并报表层面无需进一步调整处理。 2 、如果顺流交易的情况下，调整分录也是如你所述。